【裁判字號】    92,上訴,2821
【裁判日期】    921128
【裁判案由】    殺人未遂
【裁判全文】
臺灣高等法院刑事判決                          九十二年度上訴字第二八二一號
    上  訴  人
    即  被  告  乙○○
    指定辯護人  本院公設辯護人甲○○
右上訴人因殺人未遂案件，不服臺灣板橋地方法院九十二年度訴緝字第三四號，中華
民國九十二年六月十一日第一審判決（起訴案號：臺灣板橋地方法院檢察署九十年度
偵字第一三六六三號），提起上訴，本院判決如左：
    主  文
上訴駁回。
    事  實
一、乙○○有殺人未遂前科，前因違反藥事法及麻醉藥品管理條例案件，分別經本院
    各判處有期徒刑五月，經定應執行刑為有期徒刑八月，後由最高法院駁回上訴確
    定，嗣於民國八十八年十二月三十一日縮刑期滿執行完畢。其猶不知悔改，因知
    其女友鄭觀雅另與黃崇榮交往，心生不滿，乃於九十年八月十三日，與有乾兄弟
    關係之姚仁楷（七十一年二月十日生，業因本件殺人未遂案件經原審法院判處有
    期徒刑五年二月，嗣經本院另案駁回上訴確定）共同至黃崇榮位於臺北縣蘆洲市
    ○○路三七七號三樓住處，欲找黃崇榮理論未果，姚仁楷離去時乃以機車大鎖砸
    壞黃崇榮停放於樓下之機車（毀損罪嫌部分未據告訴）。黃崇榮即與其弟丙○○
    、友人李晃憲及另五名姓名年籍不詳之友人，於當晚二十三時許，共同至臺北縣
    蘆洲市○○路二三八號乙○○之母所經營之「玉如切仔麵店」找乙○○理論。到
    達後，黃崇榮、丙○○、李晃憲三人進入店內，其餘五人則站在店外，丙○○與
    乙○○一言不合即發生爭吵，黃崇榮並掀翻店內之桌子，乙○○隨即拿起該店內
    之菜刀二支向黃崇榮等人揮舞，並稱：大膽過來，姚仁楷見狀即從乙○○手中搶
    下其中一支菜刀，先由姚仁楷持刀砍向李晃憲，經李晃憲躲避得宜而未受傷（此
    部分尚不能證明有殺人之犯意），李晃憲旋即掀桌防衛後逃離店外；姚仁楷與乙
    ○○隨即共同基於殺人之犯意聯絡，乙○○乃持刀朝丙○○砍下，經丙○○以左
    手阻擋，姚仁楷竟趁此時亦持刀用力朝丙○○之頭、胸部要害砍下，致丙○○受
    有左耳前０‧五公分深五公分長、左臉部０‧三公分深五公分長、頸部０‧一公
    分深八公分長、前胸０‧二公分乘十公分長、左手指長四公分切傷之傷害。黃崇
    榮見狀趕緊上前搶救，將姚仁楷推開，並與丙○○共同逃出店外，乙○○、姚仁
    楷仍各持菜刀一把自後追趕，丙○○情急之下在附近店家取得菜刀一把以自衛，
    之後乙○○、姚仁楷二人因追趕未及才放棄，旋警方據報趕至現場，並將丙○○
二、案經丙○○訴由臺北縣政府警察局蘆洲分局報請臺灣板橋地方法院檢察署檢察官
    偵查起訴。
    理  由
一、訊據上訴人即被告乙○○矢口否認右揭犯行，辯稱：黃崇榮說要約明天晚上十點
    ，姚仁楷聽了不高興就開始爭吵，他們就開始丟盤子，我就順手在攤子上拿菜刀
    ，叫他們不要再弄店裡，我媽媽過來打我一巴掌，就把刀子拿走，我要去拿姚仁
    楷的刀子，他已經砍下去，之後我就叫姚仁楷不要再砍，之後警察來的時候，也
    是我把姚仁楷的刀子搶下來拿給警察。因為我少年的時候就有因殺人未遂被判三
    年徒刑，所以我叫姚仁楷不要砍云云。經查：
  (一)右開犯罪事實，業據告訴人丙○○於警訊、偵查中及原審審理時均指訴綦詳（詳
    見偵查卷第八頁反面、第三六頁、原審訴字卷第三十頁、三一頁、第八四頁、九
    七頁）。
  (二)證人黃崇榮先於警訊、偵查中分別證稱：「乙○○與我弟丙○○吵架，乙○○就
    至廚房拿兩支菜刀欲殺我，我就跑到外面準備持機車大鎖反抗，當我跑出去馬路
    時，乙○○及姚仁楷兩人就持刀殺我弟弟丙○○，我弟就用手擋，結果手掌被砍
    傷，及胸部、臉部、頸部、手臂都遭砍傷」、「當天是乙○○先從店內騎樓煮麵
    的地方拿兩支菜刀出來，姚仁楷跟著衝出店外，並且將乙○○手中菜刀搶下一支
    ，是乙○○先拿菜刀砍丙○○，被丙○○用左手擋住，姚仁楷接著也拿另一支菜
    刀砍殺丙○○的頭部及胸部」等語（詳見偵查卷第十二頁背面、第三六頁）；續
    於原審證稱：「當天晚上九點半左右，乙○○跟姚仁楷來敲我家的門，並且敲壞
    我的機車的車殼，然後他們就跑了。我弟弟的老婆知道後，就打電話給丙○○。
    丙○○回來後，說他要去找乙○○，我勸他不要去，但我弟弟不肯聽。我弟弟就
    叫了七、八個人一起去找乙○○，我也跟著去。到達麵店時，乙○○就很不高興
    的和我弟弟吵架，說了一些話，我沒有聽清楚。乙○○就去拿了兩支菜刀來，並
    且手拿著菜刀，站在原地對我弟弟揮來揮去的，並且對著我們說：大膽過來。我
    弟弟當時和乙○○的距離約有兩公尺。然後，姚仁楷就去搶乙○○的壹支菜刀，
    朝我弟弟砍去，乙○○也跟著砍，這時，其他的人看了，就趕快跑掉了。我就去
    停機車的地方拿了大鎖，然後用腳將乙○○踢進店內，我弟弟就跑到隔壁店裡去
    拿了壹支菜刀。當我踢乙○○時，他就轉過來砍我，但是沒有砍到我。我就一邊
    跑，一邊擋。我大概跑了三十公尺左右，乙○○就沒有追上來了，倒是姚仁楷，
    他繼續追上來，追了一段後，姚仁楷就沒追上來了。我本身並沒有受傷。」等語
    （詳見原審訴字卷第三五頁）。
  (三)證人李晃憲於警訊、原審亦先後證稱：「當初丙○○邀我及五、六位朋友（姓名
    、年籍我都不知道）到蘆洲市○○路二三八號玉如切仔麵店找人理論，我們到達
    現場時，丙○○及他哥哥和我三人進入麵攤，‧‧‧‧，接著雙方又起了爭執，
    『黑雄』（即乙○○）就衝到廚房拿了兩把菜刀，一把被他朋友搶起來，一把乙
    ○○還拿著，後來又起爭執，乙○○的朋友姚仁楷拿起搶來的菜刀向我砍來，我
    閃過，因一時緊張，打翻了一張桌子，就跑離現場，‧‧‧」（詳見偵查卷第十
    頁反面）、「‧‧‧，我們是在麵店門口先跟乙○○理論，乙○○有喝酒，火氣
    比較大，後來有人拿刀從旁邊砍過來，我就閃開，後來有看到丙○○全身是傷，
    是誰砍他我不清楚，我有看到黃崇榮把丙○○推開，之後我們五、六人就散開」
    等語（詳見原審訴字卷第八三頁反面）、「九十年八月十三日晚上十一時左右，
    當晚是丙○○找我去，我與丙○○、黃崇榮兄弟及其他人共約五、六人到玉如切
    仔麵店，丙○○跟我說他的機車被砸所以要去索賠，我們雙方在講話時被告並沒
    有拿刀，後來一言不合起衝突，被告二人當中一人就拿刀衝出來，因為丙○○站
    在我前面，所以我不知道是何人拿刀，我沒有看到丙○○是被何人砍傷，我們到
    麵店時，被告二人均有喝酒，對方拿刀砍過來時，因為丙○○站在我前面，他因
    為閃避不及才會被砍傷，我閃過所以才沒有被砍，丙○○被砍之後，我就離開了
    ，因此後來的情形我並不清楚」（詳見原審訴諿卷第五二頁、五三頁）。按證人
    李晃憲與被告乙○○並無宿怨，亦無仇隙，應無涉詞誣攀之虞，而依其證詞，足
    徵被告乙○○斯時確有於雙方言語起衝突後衝至廚房拿起二把菜刀等情。再依告
    訴人右揭指訴，並參酌證人黃崇榮右揭證述，堪認被告乙○○確有於右揭時地，
    先持二把菜刀對告訴人揮舞挑釁，後並持一把菜刀朝告訴人砍下之情事。
  (四)本件告訴人連遭被告乙○○及同案被告姚仁楷持刀砍殺，且告訴人於遭被告乙○
    ○砍殺時，以左手抵擋，致告訴人因被告乙○○及同案被告姚仁楷二人持刀砍殺
    之行為，而受有左耳前０‧五公分深五公分長、左臉部０‧三公分深五公分長、
    頸部０‧一公分深八公分長、前胸０‧二公分乘十公分長多處切傷及左手指刀傷
    長四公分之事實，有宏仁醫院診斷證明書及病歷資料各一份在卷可稽（見偵查卷
    第十七頁、原審訴字卷第四七至六三頁）。再依告訴人指訴各遭被告乙○○、姚
    仁楷砍殺一刀，被告乙○○一刀係以手抵擋而傷及手指等語，此觀告訴人身上有
    多處切傷，其臉部、耳根前一刀刀傷直下胸口，有告訴人受傷照片一幀附卷可參
    （見原審訴字卷第四七頁），是此部份傷勢應係同案被告姚仁楷所砍之一刀所致
    ，至告訴人左手指之刀傷，應係被告乙○○所砍殺之一刀所致。
  (五)按供麵店使用之菜刀相當銳利，而人之頭部為人之要害部位，此亦為眾所周知之
    事，故用上述銳利之菜刀朝人之頭部砍下，足以致人死亡之情形，應為被告乙○
    ○所明知。被告乙○○與同案被告姚仁楷係聯手先後持刀朝向告訴人之頭、臉部
    及身體其他部分等要害砍殺，渠等二人共同殺人之故意甚明。且被告乙○○與同
    案被告姚仁楷嗣後並確有持刀追趕告訴人丙○○，致丙○○逃離現場，情急之下
    於現場隔壁店家取該處菜刀一把以自衛之事實，亦為告訴人一再指述明確，益徵
    被告乙○○斯時確有與同案被告姚仁楷共同砍殺告訴人之情無訛。
  (六)綜上所述，被告乙○○前開所辯，無非係事後矯飾卸責之詞，不足採信。本案事
    證明確，被告乙○○犯行洵堪認定，自應依法論科。
二、核被告乙○○所為，係犯刑法第二百七十一條第二項、第一項之殺人未遂罪。被
    告乙○○與同案被告姚仁楷間，有犯意聯絡及行為分擔，均為共同正犯。被告乙
    ○○前因違反藥事法及麻醉藥品管理條例案件，分別經本院各判處有期徒刑五月
    ，經定應執行刑為有期徒刑八月，後由最高法院於八十七年八月二十七日駁回上
    訴確定，嗣於八十八年十二月三十一日縮刑期滿執行完畢，有臺灣高等法院被告
    全國前案紀錄表一份在卷可查，其受有期徒刑執行完畢後，五年內再犯有期徒刑
    以上之本罪，為累犯，應依刑法第四十七條之規定加重其刑。又因告訴人事發之
    後經人送醫急救而未死亡，被告犯罪尚屬未遂階段，應依刑法第二十六條前段之
    規定減輕其刑，並依法先加後減之。原審適用上揭規定據以論科，並審酌被告乙
    ○○之品行、生活狀況、智識程度及本次犯罪之動機、目的、手段，僅因細故竟
    持刀殺人，所生危害非輕，其行為所造成被害人之傷勢，犯罪後否認犯行，且未
    與被害人達成和解等一切情狀，量處有期徒刑五年二月，併說明扣案之菜刀一把
    ，業經告訴人陳稱係其從現場隔壁店家中取出供自衛之用，顯非被告所有，亦非
    違禁物，不另為沒收之諭知。核無不合，量刑亦屬允當，被告上訴否認犯行，為
    無理由，應予駁回。
據上論斷，應依刑事訴訟法第三百六十八條，判決如主文。
本案經檢察官彭坤業到庭執行職務。
中      華      民      國    九十二    年    十一    月    二十八      日
                              臺灣高等法院刑事第二十四庭
                                  審判長法  官  陳  貽  男
                                        法  官  李  世  貴
                                        法  官  陳  憲  裕
右正本證明與原本無異。
如不服本判決應於收受送達後十日內向本院提出上訴書狀，其未敘述上訴之理由者並
得於提起上訴後十日內向本院補提理由書（均須按他造當事人之人數附繕本）。
                                        書記官  劉  育  妃
中    華    民    國      九十二  年       十一      月    二十八       日
附錄：本案論罪科刑法條全文
刑法第二百七十一條
殺人者，處死刑、無期徒刑或十年以上有期徒刑。
前項之未遂犯罰之。
預備犯第一項之罪者，處二年以下有期徒刑。


司法院資訊處製作；財團法人民間司法改革基金會備份。
